臺灣高等法院高雄分院刑事判決　　　　96年度上訴字第1563號
上　訴　人
即　被　告　甲○○
　　　　　　　　　　（台灣高雄看守所羈押中）
選任辯護人　陳正達　律師
　　　　　　許惠珠　律師
上列上訴人因違反毒品危害防制條例案件，不服臺灣高雄地方法
院96年度訴字第1234號中華民國96年6 月25日第一審判決（起訴
案號：臺灣高雄地方法院檢察署96年度偵字第5462號），提起上
訴，本院判決如下：
    主  文
原判決撤銷。
甲○○共同販賣第三級毒品愷他命，處有期徒刑陸年，扣案如附
表編號4 、5 所示之物，均沒收；未扣案如附表編號2 所示之新
台幣壹仟陸佰元，連帶沒收，如全部或一部不能沒收時，以其之
財產連帶抵償之。
    事  實
一、甲○○與真實姓名、年籍不詳綽號「阿呆」之成年男子均明
    知愷他命係毒品危害防制條例第2 條第2 項第3 款所列之第
    三級毒品，不得販賣、轉讓或持有，竟共同基於販賣第三級
    毒品愷他命營利之犯意聯絡，由「阿呆」在網路上以「褲子
    很多」化名尋找買主，再由甲○○以其所有之門號00000000
    00號行動電話與買主聯絡後前往交易，甲○○可自販賣第三
    級毒品愷他命之每包新台幣（下同）800 元售價中分得200
    元，於民國96年2 月8 日18、19時許，由「阿呆」在網路「
    尋夢園」網站上之「大學生聊天室」內與舒祖揚聊天後，提
    供甲○○之上開行動電話門號作為聯絡交易之用，舒祖揚即
    依指示撥打上開行動電話門號與甲○○聯絡，並與甲○○洽
    定以每包800 元之價格購買2 包（合計1600元）第三級毒品
    愷他命，雙方並約定在高雄市○○路與福德路口會面交易，
    舒祖揚之後抵達上述約定地點後，即以所持用之行動電話門
    號0000000000號與甲○○之上開行動電話聯繫以確認彼此所
    在位置，甲○○並於同日21時45分許當場交付2 包第三級毒
    品愷他命（如附表編號1 所示）予舒祖揚，甲○○因而收取
    販賣所得1600元（如附表編號2 所示），舒祖揚於返家途中
    ，為警查獲持有上開第三級毒品（此部分扣案於舒祖揚毒品
    案件），嗣經警依據舒祖揚供述及指認，而於96年2 月11
    日22時8 分許，在高雄市○○區○○路與同慶路口查獲甲○
    ○，並扣得供其施用如附表編號3 所示第三級毒品愷他命、
    供其販賣如附表編號4 所示第三級毒品愷他命及其所有供販
    賣第三級毒品愷他命所用如附表編號5 所示行動電話。
二、案經高雄市政府警察局苓雅分局移送台灣高雄地方法院檢察
    署檢察官偵查起訴。
    理  由
一、證據能力：
(一)、證人舒祖揚警詢陳述，其性質雖屬傳聞證據，惟上開警詢筆
    錄內容，業經本院審理時予以提示並告以要旨，且經檢察官
    及被告表示意見，當事人或辯護人已知上述筆錄乃傳聞證據
    ，且均未於言詞辯論終結前對該等筆錄內容異議，且本院審
    酌上開筆錄作成時，較無人情施壓或干擾，亦無不當取供之
    情形，認為以之作為本案之證據亦屬適當，依刑事訴訟法第
    159 條之5 第1 項規定，自得為證據。
(二)、證人舒祖揚、陳侑德於偵查中經具結之陳述，並未曾提及檢
    察官在偵查時有不法取供之情形，且亦無證據足以證明證人
    上開陳述有顯不可信之情況，被告及其辯護人於本院復未再
    聲請詰問證人陳侑德，另證人舒祖揚於原審復已到庭接受詰
    問，足可認定業已保障被告詰問權，依刑事訴訟法第159 條
    之1第2項規定，自得為證據。
(三)、按鑑定人由審判長、受命法官或檢察官就下列之人選任1 人
    或數人充之：(一)就鑑定事項有特別知識經驗者。(二)經政府機
    關委任有鑑定職務者；鑑定之經過及其結果，應命鑑定人以
    言詞或書面報告；法院或檢察官得囑託醫院、學校或其他相
    當之機關、團體為鑑定，或審查他人之鑑定，並準用第203
    條至第206 條之1 規定，刑事訴訟法第198 條、第206 條第
    1 項、第208 條第1 項分別定有明文。本件卷附高雄醫學大
    學附設中和紀念醫院檢驗報告、高雄市立凱旋醫院濫用藥物
    成品檢驗鑑定書，係檢察官委請鑑定，依據上開規定，為刑
    事訴訟法第159 條第1 項規定之例外情形，應有證據能力。
(四)、卷附行動電話通聯紀錄、電子地圖4 張，均屬機械性列印之
    紀錄，均非屬供述證據，不屬傳聞證據，均有證據能力。
二、上開事實，業據：
(一)、上訴人即被告甲○○於本院坦承在卷（見本院卷第40、66頁
    ），核與證人舒祖揚於警詢（見警卷第5 、7-8 頁）、偵查
    （見偵卷第22-23 、25頁）、原審（見原審卷第69-75 頁）
    所證情節相符，又證人舒祖揚持用之行動電話0000000000號
    於96 年2月8 日21時15分許至21時37分許期間，確實有撥打
    3 通電話至被告持用之行動電話0000000000號，有通聯紀錄
    1 份在卷可稽（偵卷54頁），證人舒祖揚上開證述應為可採
    ，而證人舒祖揚雖於原審證述其無法確認當日接聽電話者與
    現場交貨之被告聲音是否相同（原審卷71頁），然被告業於
    原審自認96年2 月8 日係伊與證人舒祖揚通話等語（原審卷
    76頁），是當日以行動電話0000000000號與證人舒祖揚聯繫
    販賣第三級毒品事宜者即為被告無疑。
(二)、被告於上開時、地，持有附表編號3-5 所示之物為警查獲等
    情，亦據證人陳侑德警員於偵查中結證在卷（偵卷90頁），
    並有扣案如附表編號3-5 所示之物在卷為證。又附表編號1
    、3 、4 所示之物，均檢出愷他命陽性反應等情，亦有高雄
    醫學大學附設中和紀念醫院0000-000、0000-000號檢驗報告
    2 份、高雄市立凱旋醫院96年3 月19日高市凱醫驗字第3669
    號濫用藥物成品檢驗鑑定書1 份在卷足佐（偵卷84、85、95
    頁）。
(三)、被告於偵查中業已供明：2 月8 日當天證人舒祖揚打電話給
    伊，問伊有沒有「褲子」，剛好「阿呆」在伊家中，伊就說
    等一下，伊問「阿呆」要不要賣，「阿呆」說叫證人舒祖揚
    過來拿，伊就叫證人舒祖揚騎到福德路與中正路口時打電話
    給伊，後來證人舒祖揚打來，「阿呆」叫伊拿去給他等語（
    偵卷91頁），此與其事後於原審所辯僅係為舒祖揚調貨云云
    已有差異，且參以「阿呆」既於舒祖揚與被告聯繫購買毒品
    時，未經查證舒祖揚身分即率令被告同意販出毒品並前往交
    貨之情，顯早已知悉舒祖揚會前來購毒，復佐以被告自承其
    並非在網路上暱稱「褲子很多」之人，及本案毒品均係取自
    「阿呆」等情以觀，上開化名「褲子很多」之人應即為「阿
    呆」之事實，應堪認定。而參諸上情，被告顯早已知悉並實
    際參與「阿呆」販賣第三級毒品愷他命予證人舒祖揚之行為
    至明，自僅屬幫助犯意。至於「阿呆」雖於網路上直接留下
    被告持用之手機號碼而未加掩飾，然此屬被告與「阿呆」當
    時主觀之考量，或係輕忽手機可能遭監聽之風險，惟此均仍
    無解於被告參與上開販毒行為之事實，無從採為有利於被告
    之認定。
(四)、政府為杜絕毒品氾濫，毒害人民甚深，再三宣導教民眾遠離
    毒品、媒體報導既深且廣，對於禁絕毒品之政策，應為民眾
    所熟悉。又政府對於查緝施用、轉讓及販賣毒品無不嚴格執
    行，且販賣毒品罪係重罪，若無利可圖，衡情一般持有毒品
    者，當不致輕易將持有之毒品交付他人。況且，販賣毒品乃
    違法行為，非可公然為之，且有其獨特之販售路線及管道，
    亦無公定之價格，復可任意增減其分裝之數量，而每次買賣
    之價量，亦可能隨時依市場貨源之供需情形、交易雙方之關
    係深淺、資力、對行情之認知、可能風險之評估、查緝是否
    嚴緊，及購買者被查獲時供述購買對象之可能性風險評估等
    諸般事由，而異其標準，非可一概而論，是販賣之利得，誠
    非固定，而縱使販賣之人從價差或量差中牟利方式雖異，其
    意圖營利之非法販賣行為仍屬同一。被告與「阿呆」以每包
    800 元價格，販賣第三級毒品愷他命予證人舒祖揚，被告並
    自承每包可抽200 元等語（警卷3 頁，偵卷10-11 頁，原審
    卷11頁），是渠等有藉此牟利之意圖，應堪認定。
(五)、綜上所述，本案事證明確，被告上揭犯行堪以認定，應依法
    論科。
三、論罪部分：
(一)、按愷他命係毒品危害防制條例第2 條第2 項第3 款所定之第
    三級毒品，依法不得販賣。核被告所為，係犯毒品危害防制
    條例第4 條第3 項之販賣第三級毒品愷他命罪。至於被告持
    有第三級毒品愷他命行為部分，上開條例並無處罰持有行為
    ，附此敘明。又被告與「阿呆」間，就上開販賣犯行，有犯
    意聯絡及行為分擔，應論以共同正犯。
(二)、被告於96年2 月11日著手販賣第三級毒品愷他命予證人舒祖
    揚部分，固據被告及證人舒祖揚供證在卷，然此部分犯行係
    屬95年7 月1 日刑法修正廢除連續犯規定之後所犯，且此部
    分係因證人舒祖揚欲證明其於同年月8 日向被告所買毒品係
    屬愷他命，始再向被告聯繫購毒，客觀上與被告前於同年月
    8 日之販賣予證人舒祖揚犯行間並無接續犯之關係，應屬數
    罪關係，而應為一罪一罰（最高法院96年8 月21日刑事庭決
    議要旨參照），然公訴人並未就被告於96年2 月11日販賣第
    三級毒品愷他命予舒祖揚部分起訴（參起訴書附表自明），
    自無起訴效力所及問題，本院無從併予審理，附此敘明。
四、原判決據以論處被告罪刑，固非無見；惟查：
(一)、被告於96年2 月11日販賣第三級毒品愷他命予舒祖揚部分，
    未據起訴（如前所述），原判決併予審理論罪，自有未洽。
(二)、公訴意旨所陳被告於96年2 月11日販賣第三級毒品愷他命予
    「阿雅」部分，尚難證明犯罪（如後所述），原判決併予審
    理論罪，亦有未合。
(三)、附表編號4 之第三級毒品愷他命，應依刑法第38條第1 項第
    1 款規定宣告沒收（如後所述），原判決誤依毒品危害防制
    條例第18條第1 項前段規定宣告沒收銷燬，亦有違誤。
(四)、被告所為係犯毒品危害防制條例第4 條「第3 項」之罪（如
    前所述），原判決據上論斷欄，誤引同條「第1 項第3 款」
    ，亦有未妥。
五、被告上訴意旨指摘原判決量刑過重，雖無理由，惟原判決既
    有上述可議，自應將原判決撤銷改判。審酌被告不思以正當
    途徑營利謀生，為獲取不法利益，竟無視政府管制毒品之禁
    令，販賣第三級毒品愷他命，戕害他人身心健康，嚴重破壞
    社會治安，念及被告販賣第三級毒品之次數、數量，及其未
    曾受有期徒刑以上刑之宣告之素行（本院27頁之台灣高等法
    院被告前案紀錄表）等一切情狀，量處如主文所示之刑。至
    於被告所犯之罪，雖在中華民國96年4 月24日以前，但其所
    犯之罪，係屬中華民國96年罪犯減刑條例第3 條第1 項第7
    款所定不予減刑之情形，自不予減刑，附此敘明。
六、沒收部分：
(一)、毒品危害防制條例條例第18條第1 項後段應沒入銷燬之毒品
    ，專指查獲之施用、持有第三級毒品而言；倘係查獲之製造
    、運輸、販賣、意圖販賣而持有、以非法方法使人施用、引
    誘他人施用或轉讓之第三級毒品，既屬同條例相關法條明文
    規定處罰之犯罪行為，即非該條項應沒入銷燬之範圍。又同
    條例對於查獲之製造、運輸、販賣、意圖販賣而持有、以非
    法方法使人施用、引誘他人施用及轉讓第三級毒品之沒收，
    並無特別規定，如其行為已構成犯罪，則該毒品即屬不受法
    律保護之違禁物，應回歸刑法之適用，依刑法第38條第1 項
    第1 款規定沒收（最高法院95年度台上字第911 號判決要旨
    參照）。本件附表編號4 所示之第三級毒品，既屬供被告販
    賣所持有之物，即屬上開說明之違禁物，自應依刑法第38條
    第1 項第1 款規定宣告沒收；至於附表編號3 所示之第三級
    毒品愷他命，被告供明係供己施用，又無其他證據足認有與
    販賣有關聯，另附表編號1 所示之第三級毒品愷他命，係屬
    證人舒祖揚施用之物，則附表編號1 、3 所示之第三級毒品
    愷他命，均屬上開說明之「沒入銷燬」範疇，均無從宣告沒
    收。
(二)、附表編號5所示之行動電話1支為被告所有，又內含門號0000
    000000之SIM卡1張，係歸申請人（即被告）所有一節，亦據
    和信電訊股份有限公司96年8月17日和信（企營）字第09620
    701437號函覆在卷（本院卷53-54 頁），又被告於本院亦坦
    認上開上開行動電話係供作為販賣毒品聯絡工具等語（本院
    卷59頁），應依毒品危害防制條例第19條第1 項之規定予以
    沒收，公訴人聲請依據刑法第38條第1 項第2 款規定宣告沒
    收等語，自有誤會。
(三)、附表編號2 之未扣案1600元，為被告共同販賣第三級毒品犯
    罪所得，應依同條例第19條第1 項前段規定宣告連帶沒收，
    如全部或一部不能沒收時，以被告財產連帶抵償之。至於扣
    案之2400元現金，既難證明被告有成立販賣第三級毒品予「
    阿雅」之犯罪，自無從認定2400元係屬被告販毒所得，爰不
    予宣告沒收，附此敘明。
七、不另為無罪諭知部分：
(一)、公訴意旨另以：被告甲○○於96年2 月11日18時許，在高雄
    市○○區○○路之大樂大賣場附近，以2400元之價格販售3
    包第三級毒品愷他命予姓名不詳綽號「阿雅」之女子，因認
    被告此部分亦涉犯毒品危害防制條例第4 條第3 項販賣第三
    級毒品罪嫌等語。
(二)、公訴人認被告涉犯上開罪嫌，係以被告於警詢、偵查供述，
    扣案2400元現金及被告行動電話之通聯記錄各情為據。然訊
    據被告否認有此部分被訴犯行，辯稱伊未於上開公訴意旨所
    指時、地，販賣3 包愷他命給「阿雅」，2400元是伊自己的
    錢等語。
(三)、經查：
 1、被告於為警查獲時之96年2 月12日警詢、偵查初訊及原審法
    院羈押庭中，雖均曾供述其有如上開公訴意旨所指之販賣3
    包愷他命給「阿雅」等情（警卷2 頁，偵卷10頁，原審聲羈
    卷5 、6 頁），然被告嗣於偵查複訊、原審及本院則否認有
    此販賣第三級毒品事實（偵卷第23-24 、75、91頁，原審卷
    26 頁 ，本院卷66頁），則被告前後關於此部分之供述並非
    一致。
 2、被告在96年2 月11日19時48分許，其持用之行動電話000000
    0000號接收通訊之基地台位置在高雄市苓雅區○○○路255
    號，同日19時57分20秒移動至高雄市三民區○○○路268 號
    12樓，同日19時57分25秒移動至高雄市三民區○○○路1 號
    頂樓，同日20時5 分許移動至高雄市○○區○○路306 號，
    同日20時10分許復移動回高雄市苓雅區○○○路255 號，有
    卷附通聯紀錄1 份在卷可佐（偵卷64頁），然上開4 處基地
    台位置距離址設於高雄市三民區○○○路463 號之大樂賣場
    ，依序分別約為4,364 公尺、4,118 公尺、3,225 公尺、3,
    115 公尺，而其移動方位係自高雄市苓雅區○○○路255 號
    附近向西北移動靠近大樂賣場附近後再轉往東南方回到起點
    ，固有卷附電子地圖4 張附卷可參（原審卷95-98 頁），然
    上開行動電話基地台各離大樂賣場約3 、4 公里，僅以被告
    上述行動電話基地台位置之移動方向，無從認定被告於96年
    2 月11日18時許，即有前往民族路附近之大樂大賣場附近之
    事實。
 3、證人陳侑德於偵查中固證述扣案2,400 元是在被告口袋扣得
    之事實（偵卷91頁），然被告供詞已有上述前後不一之處，
    又查無「阿雅」女子之證詞相互對照，則以被告口袋中之24
    00元現金，自難逕認即屬被告向「阿雅」女子所收取之販毒
    所得，則此扣案2400元現金不足作為對被告不利之認定。
(四)、據上各節，公訴人此部分起訴所據，無從使本院憑以認定被
    告即有上開被訴之販賣第三級毒品予「阿雅」之事實，被告
    被訴此部分犯罪自難證明成立，然公訴人認此部分與上開起
    訴經論罪部分有集合犯一罪關係，爰不另為無罪之諭知。
據上論結，應依刑事訴訟法第369 條第1 項前段、第364 條、第
299 條第1 項前段，毒品危害防制條例第4 條第3 項、第19條第
1 項，刑法第11條、第28條、第38條第1 項第1 款，判決如主文
。
本案經檢察官張其主到庭執行職務。
中　　華　　民　　國　　96　　年　　9 　　月　　 4　　日
                  刑事第一庭    審判長法  官  郭雅美
                                      法  官  莊崑山
                                      法  官  張意聰
以上正本證明與原本無異。
如不服本判決應於收受本判決後10日內向本院提出上訴書狀，其
未敘述上訴理由者，並得於提起上訴後10日內向本院補提理由書
狀（均須按他造當事人之人數附繕本）「切勿逕送上級法院」。
中　　華　　民　　國　　96　　年　　9 　　月　　 4　　日
　　　　　　　　　　　　　　　　　　　書記官  呂素珍
附表：
編號1 ：第三級毒品愷他命2 包（驗前淨重0.605 公克、0.619
        公克，驗後淨重0.575 公克、0.585 公克）。
編號2 ：未扣案之販賣第三級毒品愷他命所得新台幣1600元。
編號3 ：第三級毒品愷他命5 包（白色細晶體粉末狀，驗前淨重
        合計3.939 公克、驗後淨重合計3.937 公克）。
編號4 ：扣案第三級毒品愷他命10包（米黃色粉末狀，驗前淨重
        合計5.686 公克、驗後淨重合計5.684 公克）。
編號5 ：扣案SONYW800i 行動電話1 支（序號：0000000000000
        ，含門號0000000000之SIM 卡1 張）。
如不服本判決，應於判決送達後10日內向本院提出上訴狀，其未
敘述理由者並應於提出上訴狀後10日內向本院補提理由書（應附
繕本）。
附錄本件判決論罪科刑法條：
毒品危害防制條例第4條第3項
製造、運輸、販賣第三級毒品者，處5 年以上有期徒刑，得併科
新臺幣5 百萬元以下罰金。
